【裁判字號】    90,交抗,198
【裁判日期】    900703
【裁判案由】    違反道路交通管理處罰條例
【裁判全文】
台灣高等法院交通事件裁定                          九十年度交抗字第一九八號
    抗  告  人
    即受處分人  甲○○
右抗告人因違反交通管理處罰條例案件，不服台灣台北地方法院中華民國九十年五月
三十日裁定（九十年度交聲字第四八九號），提起抗告，本院裁定如左：
    主  文
抗告駁回。
    理  由
一、原裁定意旨略以：（一）本件抗告人即受處分人甲○○為車號ＡＧ-○八一五號
    自用小客車之所有人，九十年二月二十五日下午五時四十五分許，駕駛上開自用
    小客車行經台北市中山區北安公園前時，為警攔停，發現於其所駕駛之上開自用
    小客車上裝用測速雷達感應器，除以受處分人有違反前揭道路交通管理處罰條例
    第四十條第一項規定之行為掣單舉發外，並當場將該測速雷達感應器沒入，嗣受
    處分人於舉發通知單上所載應到案日期前向原處分機關為申訴，經原處分機關請
    舉發單位即中山分局調查結果，仍認受處分人有前開違規行為，原處分機關乃依
    道路交通管理處罰條例第四十條第一項規定於九十年四月二十七日裁處異議人罰
    鍰新台幣（下同）一千二百元。（二）受處分人雖辯稱：伊所裝設的並不是雷達
    測速器，只是固定感應器，是用民營放出的訊號提醒駕駛人減速慢行，如同道路
    上之警示器而已云云。惟查：1.道路交通管理處罰條例第四十條第一項之所以對
    裝用測速雷達感應器之汽車駕駛人予以規範並處罰，其立法意旨無非乃以汽車如
    裝用測速雷達之偵測器，因能預先偵知警察雷達測速之訊號，及時降低行速，以
    逃避交通稽查人員之取締，故於無雷達測速稽查之處，得以安心高速行駛，恣意
    違規超速而不虞取締，對交通安全之危害殊甚，故對於汽車上裝用測速雷達感應
    器者加以處罰（原審卷附該條項規定之立法理由書參照）。2.次查受處分人為警
    查扣之前開測速器，其自承當接近警方所設置之定點照相機前，會發出「前有測
    速照相」之語音，是該為警扣案之測速器顯已能預先偵知警察雷達測速之訊號，
    及時警告受處分人降低行速，而得使受處分人可以逃避交通稽查，顯為前揭道路
    交通管理處罰條例第四十條第一項規定之測速雷達感應器，所辯不足可採，本件
    受處分人之違規行為堪以認定。（三）原處分機關依前揭道路交通管理處罰條例
    第四十條第一項規定裁處異議人罰鍰一千二百元，固非無見，惟汽車駕駛人有違
    反道路交通管理處罰條例第四十條第一項之規定，除處以罰鍰外，並需將感應器
    沒入之，另並對行為人依同條例第六十三條第一項第一款規定記違規點數一點，
    如前項行為，可歸責於汽車所有人者，依同條例第四十條第二項規定，並吊扣其
    汽車之牌照一個月。原處分機關僅於裁處受處分人一千二百元之罰鍰，對於應沒
    入該扣案之感應器、吊扣受處分人所有之汽車牌照一個月及應並予記受處分人違
    規點數一點均漏未為之，即難認允洽，而將原處分撤銷，以受處分人有違反道路
    交通管理處罰條例第四十條第一項、第二項規定之行為，科處罰鍰一千二百元，
    扣案之感應器沒入之及將受處分人所有上開車號汽車之汽車牌照吊扣一個月，且
    依同條例第六十三條第一項第一款規定並予記違規點數一點。
二、抗告意旨略以：抗告人所使用的感應器，並不能測速，也不能感應雷達波，僅係
    定點式警示器，並非交通管理處罰條例第四十條所稱之測速雷達感應器，請將原
    裁定撤銷。
三、經查：交通部八十六年十月七日交路（八六）字第○四六三六五號函釋：本案依
    立法院第一屆第七十三會期交通、內政、司法三委員會第一次聯席會議前內政部
    鄭次長水枝之說明：「該項器材．．．，為專門偵測雷達測速性質」，故只要汽
    車所有人裝置電子設備具有偵測感應得知交通警政機關為偵測駕駛人行車速度所
    裝設之雷達測速器處所之功能，而使違規超速者，能於該路段減速，達逃避取締
    目的之器具，即為上開條文所指測速雷達感應器。至於該器具或因廠商設計方法
    有別，但均不因其係採直接或間接方式偵測感應測速雷達，而改變其具感應偵測
    雷達測速性質之事實，此有上開函件影本在卷可稽（見原審卷第十七頁）。由此
    可知，汽車裝用測速雷達感應器無論係直接預先偵知警察雷達測速之訊號，或因
    接收感應廠商之發射器而間接偵知警察雷達測速之訊號，均屬道路交通管理處罰
    條例第四十條第一項之測速雷達感應器。查抗告人為警查扣之測速器，於接近警
    方設置之定點照相機前，會發出「前有測速照相」之語音，此為抗告人所不否認
    ，揆之前開說明，自屬交通管理處罰條例第四十條第一項之測速雷達感應器，原
    審據以裁罰，自無不當，抗告人猶執原審法院不採之陳詞，指摘原裁定不當，自
    非有理由，應予駁回。
據上論斷，應依道路交通案件處理辦法第二十六條，刑事訴訟法第四百十二條，裁定
如主文。
中      華      民      國    九十      年      七      月      三      日
                              台灣高等法院交通法庭
                                  審判長法  官  陳  祐  輔
                                        法  官  陳  國  文
                                        法  官  蔡  國  在
右正本證明與原本無異。
不得再抗告。
                                        書記官  丁  華  平
中      華      民      國     九十     年      七      月      三      日


司法院資訊處製作；財團法人民間司法改革基金會備份。
